【裁判字號】    97,易,973
【裁判日期】    971119
【裁判案由】    詐欺
【裁判全文】
臺灣士林地方法院刑事判決              97年度易字第973號
公  訴  人  臺灣士林地方法院檢察署檢察官
被      告  甲○○
上列被告因詐欺案件，經檢察官提起公訴（97年度偵字第5466號
），本院判決如下
    主  文
本件免訴。
    理  由
一、公訴意旨略以：被告甲○○前因竊盜案件，經法院判處有期
    徒刑1 年確定，並於民國93年4 月10日執行完畢。竟仍不知
    悛悔，其明知將自己銀行帳戶提供他人使用而成為人頭帳戶
    ，依一般社會生活之通常經驗，可預見將成為不法集團收取
    他人受騙款項之用，而幫助他人從事詐欺犯罪，竟仍不違背
    其本意，基於幫助詐欺取財之犯意，於95年12月15日，前往
    台北市○○區○○街之台灣中小企業銀行營業部申請活期存
    款帳戶（帳號00000000000） ，於取得存款、提款卡、密碼
    後，於96年6 月21日前某日，在不詳地點，將其上開銀行之
    存摺、提款卡及密碼交予犯罪集團作為存、提、匯款之用，
    而以此方式幫助該犯罪集團向他人詐取財物。該犯罪集團隨
    即於96年6 月21日上午，以電話通知被害人乙○○謊稱積欠
    電話費及銀行帳戶涉及不法洗錢，要求渠先將銀行內帳戶匯
    入指定帳戶進行監管，致被害人乙○○陷於錯誤，遂於同日
    分別前往臺灣銀行信義分行及中國信託商業銀行板新分行，
    共匯款新台幣（下同）68萬3,600 元至被告上開銀行帳戶，
    嗣因被害人乙○○察覺有異，始報警循線查獲上情。因認被
    告涉犯刑法第30條第1 項、第339 條第1 項幫助詐欺罪嫌等
    語。
二、按案件曾經判決確定者，應諭知免訴之判決，並得不經言詞
    辯論為之，刑事訴訟法第302 條第1 款、第307 條，分別定
    有明文。又按此項一事不再理之原則，關於實質上一罪或裁
    判上一罪，均有其適用。想像競合犯係裁判上一罪，其一部
    分犯罪行為曾經判決確定者，其效力當然及於全部，並以先
    確定者有既判力之拘束力，故檢察官復將其他部分重行起訴
    ，即應諭知免訴之判決（最高法院88年台上字第3802號判決
    可資參照）。
三、經查被告甲○○基於幫助詐欺之不確定故意，於96年5月21
    日，前往台灣新光商業銀行慶城分行（下稱新光銀行）申請
    補發其所開立帳戶（帳號：0000000000000 號）之存摺後之
    某日，在台北市○○區○○路附近某咖啡店內，以新台幣三
    千元之代價，將上開帳戶之存摺、提款卡及密碼售予真實姓
    名不詳綽號「小陳」之成年男子，以供詐騙集團成員使用。
    嗣於96年7 月16日22時許，被害人吳文瀚在台北縣中和市○
    ○路262 巷5 號4 樓住處以電腦連結網路後，該詐騙集團成
    員以網路聊天之方式與被害人吳文瀚相約援交，並於同月18
    日12時許，撥打電話向吳文瀚詐稱須先匯款，致被害人吳文
    瀚陷於錯誤，於同日15時許匯款2 萬9,979 元至被告甲○○
    上開帳戶內等情，業經臺灣板橋地方法院檢察署檢察官以96
    年度偵字第29899 號案件聲請簡易判決處刑，並於97年6 月
    18日經臺灣板橋地方法院以97年度簡字第3825號刑事簡易判
    決判處有期徒刑4 月，如易科罰金，以新臺幣1,000 元折算
    1 日，並於97年7 月31日判決確定，此有該案聲請簡易判決
    處刑書、簡易判決書、臺灣高等法院被告前案紀錄表各1 份
    附卷可稽（參見本院卷第93頁至第106 頁），且經本院調取
    上開案卷核閱屬實。
四、又查，被告於本院準備程序中坦承犯行，並供稱：伊承認有
    將台灣中小企業銀行營業部申請活期存款帳戶（帳號000000
    00000） 存款、提款卡、密碼交給陳先生（即小陳），大約
    係於96年間交付，陳先生打給伊，二人相約在西門町交付，
    新光銀行帳戶與本案之台灣中小企銀之帳戶係同時、同地交
    給小陳及伊雖非於同一天辦理補發，但是同一天交給小陳，
    伊於辦理補發完後之二、三天後與小陳相約在西門町捷運站
    之火車輪餐廳門口，當時約定伊給他二個帳戶，而對價為1
    萬元，但後來陳先生僅給伊2 千元等語在卷（參見本院卷第
    89 頁 及第119 頁）。經核本案被害人乙○○遭詐欺取財之
    日期為96年6 月25日，而前揭經臺灣板橋地方法院判決確定
    案件中，被害人吳文瀚遭詐欺取財之日期則為同年7 月18日
    ，兩案被害人遭詐騙之時間極為接近，且被告所利用為幫助
    詐欺之手法皆係至銀行申請存摺、金融卡之掛失及補發後，
    將該存摺、金融卡及密碼售予真實姓名不詳綽號「小陳」之
    成年男子，以供詐騙集團成員使用。查本案被告所開戶之台
    灣中小企業銀行營業部帳戶、存摺、金融卡係於96年5 月22
    日申請掛失並辦理補發，而前揭經台灣板橋地方法院判決確
    定案件中，被告所開戶之台灣新光商業銀行慶城分行係於96
    年5 月21日申請補發，二帳戶所申請補發時間接近，故應可
    認為被告所提供給詐騙集團之台灣中小企業銀行營業部帳戶
    及台灣新光商業銀行慶城分行帳戶係於同一時間所交付；參
    以一人同時提供數個帳戶供詐欺集團使用，誠屬常見，尚與
    常情無悖，從而，被告供稱其係於同時、地，將其所有之前
    開台灣中小企銀營業部及台灣新光商業銀行慶城分行帳戶之
    存摺、提款卡（連同密碼），交付予真實姓名年籍不詳之綽
    號為「小陳」之成年男子，進而幫助該成年男子所屬詐騙集
    團成員對被害人乙○○、吳文瀚等人為詐欺取財犯行等語，
    尚非無據。綜上，被告既係以一次交付數個帳戶之存摺、提
    款卡（連同密碼）之行為，幫助詐欺集團為數個詐欺犯行，
    自應論以想像競合犯之裁判上一罪，即被告前開被訴之二個
    犯罪事實，要屬裁判上一罪之同一案件無訛，是本案被告犯
    行，應為前開確定判決之既判力效力所及，揆諸前開說明，
    本件爰不經言詞辯論，逕諭知免訴之判決。
據上論斷，應依刑事訴訟法第302條第1款、第307 條，判決如主
文。
中    華    民    國    97    年    11    月    19    日
                刑事第六庭審判長法  官    汪梅芬
                                法  官    莊明達
                                法  官    楊皓清
以上正本證明與原本無異。
如不服本判決應於送達後10日內，向本院提出上訴書狀，並應敘
述具體理由；其未敘述上訴理由者，應於上訴期間屆滿後20日內
向本院補提理由書狀（均須按他造當事人之人數附繕本）「切勿
逕送上級法院」。
                                書記官    陳佳伶
中    華    民    國    97    年    11    月    19    日


司法院資訊處製作；財團法人民間司法改革基金會備份。
